【裁判字號】    97,上,196
【裁判日期】    970314
【裁判案由】    侵權行為損害賠償
【裁判全文】
臺灣高等法院民事判決                   97年度上字第196號
上  訴  人  盛香珍食品股份有限公司
兼
法定代理人  Ｆ○○
上  訴  人  Ｅ○○    台北郵政117-310號信箱
被  上訴人  米雪兒遺產信託 The Estate of MICHELLE ENRILE
兼                    mateo,CA 94403,U.S.A
法定代理人  壬○（即米雪兒之繼承人）YVONNE ENRILE
                         mateo,CA 94403,U.S.A
兼法定代理  子○（即米雪兒之繼承人）GIL ENRILE
人
                         mateo,CA 94403,U.S.A
被  上訴人  Ｏ○○聯合律師事務所（O'Reilly & DANKO）
兼                    mateo,CA 94403,U.S.A
法定代理人  Ｏ○○ Terry O'Reilly
被  上訴人  Ｊ○○ ○○○○○ ○○○○○○
                      mateo,CA 94403,U.S.A
            Ｃ○ ○○○○○  ○○○○○○
                         mateo,CA 94403,U.S.A
            庚○○○○○○○○○○○ ○○○○○○
                         mateo,CA 94403,U.S.A
            宇○ ○○○○○ ○○○○○○○○○
                         mateo,CA 94403,U.S.A
            未○ ○○○○○○○ ○○ ○○○○○
                         mateo,CA 94403,U.S.A
            辰○ ○○○○ ○○ ○○○○○
                         mateo,CA 94403,U.S.A
            癸○○ ○○○○○○ ○○ ○○○○○○
                         mateo,CA 94403,U.S.A
            維因堡聯合律師事務所 WEINBERG,ZIFF & MILLER
兼                    ,California 94306
法定代理人  Ｎ○○ ○○○○○ ○○ ○○○○○○○○
兼                    ,California 94306
法定代理人  午○ ○○○○○○ ○○ ○○○○
兼                    ,California 94306
法定代理人  卯○ ○○○○○○○ ○○○○○○ ○○○○○○
                      ,California 94306
被  上訴人  酉○ ○○○○ ○○○○○○○
                      ,California 94306
            戌○○○ ○○○ ○○○○○○○
                      California 94306
            德文‧瓊奇遺產信託 The Estate ofDEVEN JONCICH
                      California 94306
兼
法定代理人  丑○○○○○ ○○○○○○ ○○○○○○○
                      California 94306
被  上訴人  金捷夫遺產信託 The Estate of JEFFREY  JING
兼                      California 94306
法定代理人  亥○○（即金捷夫之繼承人）HONGLI JING
兼                        California 94306
法定代理人  巳○○（即金捷夫之繼承人）AIBING LI
                        California 94306
被  上訴人  富邦產物保險股份有限公司
法定代理人  辛○○
被  上訴人  辛○○
            Ｒ○○
            Ｑ○○
            Ｓ○○○
            Ｗ○○
            玄○○
            Ｉ○○
            黃○○
            Ｔ○○
            Ｍ○○
            Ｐ○○
            Ｈ○○
            Ｕ○○
            申○○
            申○○之配偶
          己○○○○○ ○○○○○○○
          己○○○○○ ○○○○○○○之配偶
          在0514-89 ML000005保單簽名者Chuang
          在0514-89 ML000005保單簽名者Chuang之配偶
          在0514-90 ML000002保單簽名者
          在0514-90 ML000002保單簽名者之配偶
          富邦金融控股股份有限公司
上  一  人
法定代理人  Ｑ○○
被  上訴人  美商安達北美洲保險股份有限公司 Insurance
            Company of North America（統一編號00000000）
法定代理人  乙○○○ ○○ ○○○○○○○○○
代  表  人  曾增成    Tseng, Tseng-Chen
被  上訴人  美商美國環球產物保險有限公司 AIU Insurance
            Company（統一編號00000000）
代  表  人  宙○○○○○○○ ○○○○○○○ ○○○○○○○○
法定代理人  地○○ ○○○○○○ ○○○○ ○○○○○
被  上訴人  美商聯邦產物保險股份有限公司Federal  Insuran
            ce Company（統一編號00000000）
法定代理人  Ｂ○○
被  上訴人  美商恒福產物保險股份有限公司Hartford Fire In
            surance Company（統一編號00000000）
法定代理人  戊○○○○○  ○○○○
代  表  人  Ｖ○○○○○○○○○ ○○
被  上訴人  美商全美人壽保險股份有限公司Transamerica  Oc
            cidental Life Insurance Company（統一編號
            00000000）
                        Ｄ室
代  理  人  Ｌ○○○○○○○○○ ○○○○
                        Ｄ室
被  上訴人  美商美國人壽保險股份有限公司American Life In
            surance Company（統一編號00000000）
法定代理人  丁○○○○○  ○○ ○○○○○○○○○
代  表  人  伍德力 WOOD III HAPPY LEE
            秦素琴 Chin, Su-Chin
被  上訴人  美商紐約人壽保險股份有限公司New York  Life
            Insurance and  Annuity Corporation
                      樓（統一編號00000000）
法定代理人  丙○○○ ○○○○○○○○
代  表  人  寅○○ ○○○○○ ○○○
                      樓
被  上訴人  英商吉利產物保險股份有限公司The Midwestern
            Indemnity Company
代  表  人  Ｇ○○
被  上訴人  英商皇家太陽聯合產物保險股份有限公司
            Royal Insurance Co., of America
法定代理人  甲○○○○○○
代  表  人  Ａ○○
被  上訴人  美商大都會人壽保險股份有限公司Metrolitan Ins
            urance and Annuity Company
代  表  人  Ｋ○○ Yuen Fai Fung
被  上訴人  保德信國際人壽股份有限公司
代  表  人  天○○ ○○○○○○ ○○ ○○○
上列當事人間請求侵權行為損害賠償事件，上訴人對於中華民國
96 年11月15日臺灣臺北地方法院94年度訴更一字第4號第一審判
決，提起上訴，本院判決如下：
    主  文
原判決廢棄，發回原審法院。
    事實及理由
一、按第一審之訴訟程序有重大之瑕疵者，第二審法院得廢棄原
    判決，而將該事件發回原法院。但以因維持審級制度認為必
    要時為限。民事訴訟法第四百五十一條第一項定有明文。所
    謂第一審之訴訟程序有重大之瑕疵因維持審級制度認為必要
    ，而得將該事件發回原法院者，係指第一審違背訴訟程序之
    規定，其違背與判決內容有因果關係，或因訴訟程序違背規
    定，不適於為第二審辯論及裁判之基礎而言。
二、查(一)被上訴人米雪兒遺產信託及兼法定代理人壬○、子○（
    即米雪兒之繼承人）；被上訴人德文‧瓊奇遺產信託；被上
    訴人金捷夫遺產信託及兼法定代理人亥○○、巳○○（即金
    捷夫之繼承人），其「遺產信託」之性質如何？有無當事人
    能力？其繼承人效力如何？ (二)被上訴人申○○之配偶、Ro-
    land S.C.Yen之配偶、在0514-89ML00005保單簽名者Chuang
    、在0514-89 ML00005保單簽名者Chuang之配偶、在0514-90
    ML000002保單簽名者、在0514-90 ML000002保單簽名者之配
    偶等，當事人不明確，無從認定其有無當事人能力，原審雖
    裁定命原告補正（見原審卷(二)第29頁），惟迄未補正；(三)被
    上訴人美商安達北美洲保險股份有限公司（Insurance Com-
    pany of North America）法定代理人乙○○○  ○○○○○○○○○○○、
    代表人曾增成（Tseng,  Tseng-Chen）；美商美國環球產物
    保險有限公司（AIU Insurance  Company）代表人高凱文（
    Kevin  Michael  Goulding）、法定代理人施瑞達（Rudolf
    Hayo Spaan）；被上訴人美商恒福產物保險股份有限公司（
    Hartford  Fire  Insurance  Company）法定代理人戊○○○○○
    ○○○○ 、代表人盧衍龢（Vincent  Lo）；被上訴人美商全美
    人壽保險股份有限公司（Transamerica  Occidental  Life
    Insurance Company）代理人楊弘毅（Hong-Yi  Yang）；被
    上訴人美商美國人壽保險股份有限公司（American Life In
    surance Company）法定代理人  丁○○○○○ ○○ ○○○○○○○○○、代
    表人伍德力（WOODIII HAPPY LEE）、秦素琴（Chin,Su-
    Chin）；被上訴人美商紐約人壽保險股份有限公司（NewYor
    k Life Insurance and Annuity Corporation）法定代理人
    丙○○○ ○○○○○○○○、代表人朱立明（Limin Chu）；被上訴人英
    商吉利產物保險股份有限公司（The Midwestern Indemnity
    Company ）代表人Ｇ○○；被上訴人英商皇家太陽聯合產物
    保險股份有限公司（Royal Insurance Co.,  of America）
    法定代理人甲○○○○○○、代表人Ａ○○等， 其法定代理人、代
    表人、代理人或同時併列，究應以何者為其合法之法定代理
    人，原審未為調查。按當事人能力及法定代理權有無欠缺，
    為法院應依職權調查之事項，乃原審未察，對當事人上開(一)
    (二)性質、姓名不明及(三)未經合法代理之被告逕為實體之判決
    ，其訴訟程序自屬有重大之瑕疵。再者，原審初次定於94年
    8月22日下午2時30分審理，除囑託外交部送達期日通知書於
    被告子○、（依）壬○、Ｏ○○、雅曼尼、莎菈、史提芬等
    人外，其後追加之被告並未為通知，有外交部條約司函及送
    達證書、郵件回執可稽（見原審卷(一)第60 -67頁），期日終
    結後，法官諭示「本案候核辦」（見原審卷(一)第79頁背面）
    ，嗣該被告委任訴訟代理人徐東昇律師，但於96年8月29 日
    具狀解除委任，另委任余天琦律師為訴訟代理人（見原審卷
    (二)第74、62頁），原審定於96 年9月6日下午2時30分行言詞
    辯論，法官記載應行通知之當事人為「代理人兩造」，有審
    理單可稽（見原審卷(二)第31頁），而實際只送達原告訴訟代
    理人Ｄ○○、魏莉嫻、謝諒獲律師及被告訴訟代理人劉秀榕
    及徐東昇律師，因徐東昇律師已於96 年8月29日具狀解除委
    任，有如前述，其餘被告均未送達言詞辯論期日通知，故原
    審於96 年9月6日下午2時30言詞辯論期日，除原告複代理人
    外，僅被告富邦產物保險股份有限公司訴訟代理人王吟華、
    被告子○、壬○、Ｏ○○聯合律師事務所、Ｏ○○、雅曼尼
    、莎菈、史提芬之共同訴訟代理人余天琦律師到場，其餘被
    告均未到場，有報到單可稽（見原審卷(二)第80 -90頁），惟
    原審於期日終結時宣示「本件改定96 年10月18日下午2時50
    分續審，自行到庭，不另通知」（見原審卷(二)第92頁背面筆
    錄），亦未通知未到場之當事人或訴訟代理人，迨至96年10
    月18日行言詞辯論時，除原告盛香珍食品股份有限公司及Ｆ
    ○○複代理人謝諒獲律師到場外；原告Ｅ○○之訴訟代理人
    魏莉嫻並未到場，被告則除富邦產物保險股份有限公司訴訟
    代理人王吟華、被告子○、壬○、Ｏ○○聯合律師事務所、
    Ｏ○○、雅曼尼、莎菈、史提芬之共同訴訟代理人余天琦律
    師到場外，其餘被告亦未到場，亦有報到單可稽（見原審卷
    (二)第139 -149頁），且報到單上尚有部分被告記載「申○○
    之配偶、己○○○○○○○○○○○○之配偶、在0514-89  ML000005保單
    簽名者Chuang、在0514-89 ML000005保單簽名者Chuang之配
    偶、在0514-90 ML000002保單簽名者、在0514-90 ML000002
    保單簽名者之配偶，而美商美國環球產物保險有限公司（AI
    U Insurance  Company）法定代理人待補；美商聯邦產物保
    險股份有限公司法定代理人待補；美商全美人壽保險股份有
    限公司（Transamerica   Occidental   Life   Insurance
    Company ）法定代理人待補；美商大都會人壽保險股份有限
    公司（Metrolitan Insurance and Annuity Company）；保
    德信國際人壽股份有限公司法定代理人待補」等情形，有報
    到單可稽（見原審卷(二)第139 -149頁），是既無當事人或其
    法定代理人之確實姓名，無從為言詞辯論期日通知，其並未
    通知當事人至明，是言詞辯論期日既未合法通知，原告Ｅ○
    ○部分亦未到場，縱使一造辯論亦無從辯論，而原審竟諭知
    「辯論終結定（96）年11 月15日下午4時宣判」，亦有報到
    單及言詞辯論筆錄可稽（見原審卷(二)第139及151頁）。基此
    所為之判決，亦屬違背法令。上開訴訟程序之瑕疵，關係當
    事人能力參與言詞辯論之權利，其瑕疵自屬重大且非本院所
    能補正。為維持審級制度，自有將本事件發回原審法院更為
    裁判之必要。上訴人雖未指摘及此，但原判決既有不當，自
    應予廢棄，將本事件發回原審法院更為裁判，以維當事人審
    級之利益。爰將原判決廢棄，發回原審法院重行審理，以符
    法制。
據上論結，本件上訴為有理由，依民事訴訟法第451條第1項，判
決如主文。
中    華    民    國    97    年    3     月    14    日
                    民事第八庭
                        審判長法  官  劉勝吉
                              法  官  滕允潔
                              法  官  連正義
正本係照原本作成。
如不服本判決，應於收受送達後20日內向本院提出上訴書狀，其
未表明上訴理由者，應於提出上訴後20日內向本院補提理由書狀
（均須按他造當事人之人數附繕本）上訴時應提出委任律師或具
有律師資格之人之委任狀；委任有律師資格者，另應附具律師資
格證書及釋明委任人與受任人有民事訴訟法第466條之1第1項但
書或第2項（詳附註）所定關係之釋明文書影本。
中    華    民    國    97    年    3     月    14    日
                              書記官  張永中
附註：
民事訴訟法第466條之1（第1項、第2項）：
對於第二審判決上訴，上訴人應委任律師為訴訟代理人。但上訴
人或其他法定代理人具有律師資格者，不在此限。
上訴人之配偶、三親等內之血親、二親等內之姻親，或上訴人為
法人、中央或地方機關時，其所屬專任人員具有律師資格並經法
院認為適當者，亦得為第三審訴訟代理人。


司法院資訊處製作；財團法人民間司法改革基金會備份。
